臺灣花蓮地方法院刑事判決　　　　　　 94年度花交易字第9號
公　訴　人　臺灣花蓮地方法院檢察署檢察官
被　　　告　丙○○
選任辯護人　曾泰源律師
上列被告因過失傷害案件，經檢察官聲請簡易判決處刑（九十四
年度發查偵字第一八五號），本院認不宜適用簡易程序，而改依
通常程序審理，茲判決如下：
    主  文
丙○○無罪。
    理  由
一、聲請簡易判決處刑意旨略以：被告丙○○在內政部營建署太
    魯閣公園管理處，擔任駕駛一職，為從事駕駛為業之人，於
    民國九十三年九月十二日九時十分許，駕駛車號ＣＯ—九八
    四三號自小客車，行經花蓮縣秀林鄉○○○○路一百七十三
    公里五百公尺彎道處，原應注意在劃有分向限制線之路段，
    不得駛入來車之車道，而依當時情形，亦無不能注意之情事
    ，竟應注意而疏未注意違規跨越中心分向限制線，適有告訴
    人乙○○駕駛車號Ｍ九—三三一號自小客車由對向駛來，二
    車相撞肇事，造成告訴人受有右膝挫傷、左踝挫傷、兩手掌
    挫傷等傷害。被告肇事後，以電話向警報案並自首，承認其
    為肇事人而接受裁判，因認被告涉犯刑法第二百八十四條第
    二項前段業務過失傷害罪嫌云云。
二、按犯罪事實應依證據認定之，無證據不得認定其犯罪事實；
    不能證明被告犯罪，應諭知無罪之判決，刑事訴訟法第一百
    五十四條第二項及第三百零一條第一項分別定有明文。次按
    認定不利於被告之事實，須依積極證據，苟積極證據不足為
    不利於被告之認定時，即應為有利於被告之認定，更不必有
    何有利之證據；其次，認定犯罪事實所憑之證據，雖不以直
    接證據為限，間接證據亦包括在內，然而無論直接證據或間
    接證據，其為訴訟上之證明，須於通常一般之人均不致有所
    懷疑，而得確信其為真實之程度者，始得據為有罪之認定，
    倘其證明尚未達到此一程度，而有合理之懷疑存在而無從使
    事實審法院得有罪之確信時，即應由法院為諭知被告無罪之
    判決，最高法院三十年上字第八一六號及七十六年台上字第
    四九八六號判例意旨可資參照。另告訴人之告訴，係以使被
    告受刑事訴追為目的，是其陳述是否與事實相符，仍應調查
    其他證據以資審認，最高法院五十二年度台上字第一三○○
    號判例意旨可供參照。
二、公訴人認被告涉有上開罪嫌，無非係以被告於警詢中之自白
    、告訴人乙○○於警詢中之指訴、診斷書一紙、道路交通事
    故調查報告表一份、台灣省花東區車輛行車事故鑑定委員會
    九十四年六月二十二日花東區九四０一四八號鑑定意見書為
    其主要證據，訊據被告堅決否認有何業務過失傷害犯行，辯
    稱：案發當時伊行駛於自己之車道上，然行駛於對向車道之
    告訴人車輛於轉彎時因車速過快無法閃避，因而撞上伊所駕
    駛之車輛，故伊駕駛車輛並無過失等語。經查：
（一）被告於前揭時間、地點駕駛車牌號碼ＣＯ—九八四三號自
      小客車與告訴人駕駛之車牌號碼Ｍ九—三三一號營業小客
      車發生碰撞，致告訴人受有右膝挫傷、左踝挫傷、兩手掌
      挫傷等傷害一情，為被告於警詢中所坦承，並有財團法人
      佛教慈濟綜合醫院診斷證明書、道路交通事故調查現場圖
      、報告表（一）、（二）各一份在卷可佐，然查，被告於
      警詢中並未承認其有何駕駛過失，自不得認定被告於警詢
      中已自白，而得據以認定被告確有業務過失傷害犯行，檢
      察官上開簡易判決處刑書證據欄認被告有所自白，容有誤
      會，併予敘明。
（二）告訴人固於警詢及本院審理中證稱：伊駕駛自小客車行駛
      於台八線中橫公路一百七十三公里五百公尺處，因對向由
      被告駕駛之車輛超越雙黃線，伊發現後煞車已經來不及，
      被告駕駛之車輛就撞上伊駕駛之車輛云云，而台灣省花東
      區行車事故鑑定委員會亦認：被告於雨天駕駛自小客車行
      經彎路，跨越中心方向限制線，侵入來車道，為肇事原因
      ，有該會九十四年六月二十三日花東鑑字第０九四六一０
      一０九九號函暨鑑定意見書一份在卷可佐，固非無見，然
      查：
  １、本案案發當時，告訴人係駕駛車輛行駛於左邊為山壁之右
      轉彎道上；被告則係行駛於右邊為懸崖之左轉彎道上，有
      道路交通事故現場圖一份、現場照片一幀附卷可查，又告
      訴人於警詢中證稱：伊看到被告之車輛跨越方向限制線，
      伊有往右邊山壁閃避，但被告車輛還是撞上伊左前車燈、
      車輪部分等語（警卷第十一頁），另於本院審理中亦證稱
      ：被告駕駛車輛行經案發處時，已超越方向限制線約一公
      尺左右等語（本院卷第七十五頁），但查，本案二車之碰
      撞處係被告車輛之左側輪胎與被告車輛左前車頭相撞，且
      撞擊後告訴人車輛係朝向左方之方向限制線方向而橫停於
      自己之車道上，此為被告及告訴人所不否認，且有現場照
      片十幀附卷可稽，則倘若依告訴人所述，被告駕駛車輛業
      已超越方向限制線侵入對向車道一公尺，則兩車於案發之
      轉彎處撞擊時，理應為被告駕駛之車輛前方部位直接撞上
      告訴人駕駛車輛之左側部位，且告訴人駕駛之車輛更應會
      因此撞擊力而往右側山壁偏移，然稽之案發後告訴人駕駛
      之車輛狀況不僅未朝向山壁方向撞擊，竟反而朝向左側之
      方向限制線方向停止。可知被告駕駛車輛行經案發處時究
      竟有無超越方向限制線，尚非無疑。
  ２、本案兩車撞擊後，於被告行駛之車道上飛散有大片告訴人
      車輛之保險桿葉子板散落在外側（雖告訴人指述該散落物
      係遭被告後來加以踢移，但按該散落物之位置，係因二車
      強力撞擊下所呈現出自然之飛散情形，並未見有何踢移情
      形，告訴人就此所述，應屬無據。），再於兩車最後停駛
      處有眾多較小散落物，集中分佈於方向限制線兩側，有現
      場照片二幀附卷可憑，由該等散落物散布之位置，堪可表
      徵二車碰撞位置應在接近或更甚而係為被告行駛之車道上
      ，加以本案兩車撞擊後，被告駕駛之車輛車輪係呈左轉彎
      之左轉方向，車輛斜向右側停止於自己之車道上，告訴人
      駕駛車輛之車輪則呈向前進之直線方向（並未見有何閃避
      時車輪向右邊「轉死」之跡象），車輛斜向左側，左前車
      輪並十分靠近方向限制線，有現場照片四幀在卷可查，由
      此等物理現象綜合研判，足認案發時告訴人駕駛之車輛係
      直線前進而撞向被告駕駛之車輛，證人即當時坐於被告駕
      駛之車輛副駕駛座上之甲○○亦證稱：案發當時被告駕駛
      之車輛正要轉彎，告訴人駕駛之車輛車速很快，並正對著
      撞上被告駕駛之車輛等語（本院卷第七九頁），益證被告
      辯稱當時係因告訴人之車輛於轉彎時因車速過無法閃避而
      撞上被告駕駛車輛等語，應為真實。至被告駕駛車輛於撞
      擊後，左後車輪停止於方向限制線附近，應係因被告車輛
      遭告訴人車輛之撞擊後，因撞擊力之牽引而向前方位移，
      致其左後車輪靠近方向限制線，自不得據此認定被告於案
      發時係跨越方向限制線而行駛，附此敘明。
  ３、綜上，尚難認被告於案發時有何駕駛車輛跨越方向限制線
      之駕駛過失，被告辯稱本案係因告訴人於轉彎處車速過快
      而撞及被告駕駛之車輛等語，應堪採信。上開鑑定意見，
      疏未察查及此，容有疏當，所為之鑑定，亦不足為據，併
      此敘明。
（三）從而，依公訴人所提出之證據，僅得證明被告駕駛車輛與
      告訴人駕駛之車輛發生碰撞，告訴人並因而受有傷害，然
      尚不足認定被告駕駛車輛有何過失之處。此外，復查無其
      他積極證據足認被告有何業務過失傷害之犯行，被告之犯
      罪應屬不能證明，揆諸前揭說明，自應為無罪之諭知。
三、按檢察官聲請以簡易判決處刑之案件，經法院於審理後認有
    刑事訴訟法第四百五十一條之一第四項但書之情事者，應用
    通常程序審判之，刑事訴訟法第四百五十二條定有明文。本
    件檢察官聲請以簡易判決處刑，經本院於審理後認有刑事訴
    訟法第四百五十一條之一第四項第三款之情形，爰改依通常
    程序審判，附此敘明。
據上論斷，應依刑事訴訟法第四百五十二條、第三百零一條第一
項，判決如主文。
本案經檢察官許景森到庭執行職務。
中  華  民  國    九十四  年      十一    月  十七    日
                    臺灣花蓮地方法院刑事第二庭
                        審判長法  官    李豫雙
                              法  官    李世華
                              法  官    俞秀美
以上正本證明與原本無異。
如對本判決不服，應於送達後十日內，向本院提出上訴狀。（應
抄附繕本）告訴人或被害人如對於本判決不服者，應具備理由請
求檢察官上訴，其上訴期間之計算係以檢察官收受判決正本之日
期為準。
                              書記官
中  華  民  國    九十四  年      十一    月  十七    日
